【裁判字號】    95,易,92
【裁判日期】    950526
【裁判案由】    行使偽造文書等
【裁判全文】
臺灣花蓮地方法院刑事判決                95年度易字第92號
公  訴  人  臺灣花蓮地方法院檢察署檢察官
被      告  乙○○
            甲○○
            丙○○
上列被告等因行使偽造文書等案件，經檢察官提起公訴（95年度
偵字第1453號），於準備程序進行中，被告等就被訴事實為有罪
之陳述，嗣經本院合議庭裁定改以簡式審判程序審理，判決如下
：
    主  文
乙○○連續意圖營利而違反任何人不得媒介外國人非法為他人工
作之規定，累犯，處有期徒刑陸月，如易科罰金，以參佰元折算
壹日。
甲○○、丙○○共同連續行使明知為不實之事項，而使公務員登
載於職務上所掌之公文書，足以生損害於公眾或他人，各處有期
徒刑參月，如易科罰金，以參佰元折算壹日。均緩刑貳年。
    事  實
一、乙○○前於民國86年間，因就業服務法案件，經本院判處有
    期徒刑 4月，嗣於87年12月24日執行完畢，猶不知悔改，為
    求以假結婚方式引介外籍女子入境台灣打工而從中抽頭牟利
    ，約定無結婚真意之甲○○至越南假結婚，而同意給付新台
    幣（下同） 4萬元代價；另約定丙○○前往印尼假結婚，亦
    同意給付 4萬元報酬，以安排甲○○、丙○○分別與越南女
    子鄭秋水（即DANG    THU   THUY）、印尼女子胡茜蒂（即
    MURSITI ）結婚事宜。乙○○分別與甲○○、鄭秋水；丙○○、胡茜蒂（鄭秋水、胡茜蒂業經檢察官為職權不起訴處分
    ）共同基於使公務員登載不實文書及行使使公務員登載不實
    文書之概括犯意聯絡，連續為下列行為：
 （1）甲○○於91年 3月14日，與無結婚真意之鄭秋水在越南胡
      志明市公正二處辦理公證結婚，於取得結婚證書後，由鄭
      秋水持之前往我國外交部駐越南胡志明市台北經濟文化辦
      事處（下稱我國胡志明市代表處），辦理認證手續，使該
      辦事處承辦簽發認證業務之公務員，形式審查該結婚證書
      之真正後，將甲○○與鄭秋水「業於民國91年 3月14日，
      在當地政府機關辦妥結婚登記」之不實事項，登載於職務
      上所掌之認證公文書上。甲○○返國後，於同年 4月15日
      ，持上開具有公文書性質之不實結婚認證書，前往花蓮縣
      秀林鄉戶政事務所填載結婚登記申請書，辦理其與鄭秋水
      之結婚登記，而予以行使該不實之結婚認證書，使該戶政
      事務所不知情之承辦公務員形式審查該等文書之真正後，
      亦將「於民國91年 3月14日與越南國人鄭秋水結婚」之不
      實事項，登載於其職務上所掌之戶籍資料上，並據以核發
      戶籍謄本予甲○○。甲○○辦妥結婚之戶籍登記後，將該
      等資料交由鄭秋水，由鄭秋水持上述不實登載之戶籍謄本
      ，向我國胡志明市代表處行使，以申請居留簽證，使我國
      駐外機構人員於職務上所掌公文書，登載「配偶甲○○」
      之不實事項，並據以核發居留簽證予鄭秋水，足生損害於
      我國駐外機構核發居留簽證之正確性。鄭秋水乃於91年 4
      月19日，持該不實記載之居留簽證，自桃園中正機場入境
      台灣。鄭秋水於入境來台後，復於91年 5月14日，與乙○○共同持我國胡志明代表處核發之居留簽證及甲○○之身
      分證正本，前往花蓮縣警察局外事課，使不知情之承辦公
      務員形式審查各該文書之真正後，將甲○○與鄭秋水係夫
      妻之不實事項，登載於職務上所掌之公文書，並核發外僑
      居留證予鄭秋水。
 （2）丙○○於92年 8月19日，與無結婚真意之胡茜蒂在印尼西
      爪哇帕卡西市辦理結婚，並於取得結婚證書後，由胡茜蒂
      持之前往我國外交部駐印尼台北經濟貿易代表處，辦理認
      證手續，使該辦事處承辦簽發認證業務之公務員，形式審
      查該結婚證書之真正後，將丙○○與胡茜蒂「業於民國92
      年 8月19日，在當地政府機關辦妥結婚登記」之不實事項
      ，登載於職務上所掌之認證公文書上，足以生損害於我國
      駐外機構對於簽發認證文書管理之正確性。丙○○返國後
      ，於同年 9月17日，持上開具有公文書性質之不實結婚認
      證書，前往花蓮縣秀林鄉戶政事務所填載結婚登記申請書
      ，辦理其與胡茜蒂之結婚登記，而予以行使，使該戶政事
      務所不知情之承辦公務員形式審查該等文書之真正後，亦
      將「於民國92年 8月19日與印尼國人胡茜蒂結婚」之不實
      事項，登載於其職務上所掌之戶籍資料上，並據以核發戶
      籍謄本予丙○○，足以生損害於戶政機關對於戶籍資料管
      理之正確性。丙○○辦妥結婚之戶籍登記後，將該等資料
      交由胡茜蒂，由胡茜蒂持上述登載不實結婚事項之戶籍謄
      本，向我國印尼台北經濟貿易代表處行使，以申請居留簽
      證，使我國駐外機構人員於職務上所掌公文書，登載「配
      偶丙○○」之不實事項，並據以核發居留簽證予胡茜蒂，
      足生損害於我國駐外機構核發居留簽證之正確性。胡茜蒂
      乃於92年 9月27日，持該不實記載之居留簽證入境台灣。
      足生損害於內政部入出境管理之正確性。胡茜蒂於入境來
      台後，旋與乙○○共同持我國印尼台北經濟貿易代表處發
      之居留簽證及丙○○之身分證正本，前往花蓮縣警察局外
      事課，使不知情之承辦公務員形式審查各該文書之真正性
      後，將丙○○與胡茜蒂係夫妻之不實事項，登載於職務上
      所掌之公文書，並核發外僑居留證予胡茜蒂，足生損害於
      警察機關對人口管制之正確性。
 （3）乙○○明知任何人不得媒介外國人非法為他人工作，竟基
      於意圖營利之概括犯意，先後受越南及印尼某人力仲介公
      司之委託，為鄭秋水、胡茜蒂以上開方式入境後，連續安
      排其等在台灣從事看護或清潔等工作，乙○○則每月從中
      獲取數千元之代價。嗣經警執行外僑查察勤務，發現有上
      開假結婚真打工等情事而循線查獲上情。
二、案經花蓮縣警察局新城分局報請臺灣花蓮地方法院檢察署檢
    察官偵查起訴。
    理  由
一、訊據被告乙○○、甲○○、丙○○於警詢、偵查及本院中，
    對於上開犯行均坦承不諱，核與證人鄭秋水、胡莤蒂於警詢
    及偵查中證述情節大致相符。另有花蓮縣秀林鄉戶政事務所
    甲○○及丙○○結婚登記申請書、越南社會主義共和國結婚
    證書及印尼國之結婚證書、我國胡志明代表處認證書及印尼
    台北經濟貿易代表處認證書、外僑居留資料查詢明細內容顯
    示畫面2份、中華民國外僑居留證2份、被告乙○○、甲○○
    、丙○○之入出境查詢資料等在卷可查，被告等人之犯行已
    足認定，應予依法論科。
二、核被告乙○○、甲○○、丙○○所為，係犯刑法第 216條、
    第 214條之行使使公務員登載不實文書罪。被告乙○○另違
    反就業服務法第45條之規定，另依第64條第 2項之意圖營利
    媒介外國人非法工作罪論處。被告 3人所犯使公務員登載不
    實之低度行為，均為行使之高度行為所吸收，均不另論罪。
    被告乙○○與甲○○、鄭秋水間；及被告乙○○與丙○○、
    胡茜蒂間，就所犯之行使使公務員登載不實文書罪，均有犯
    意聯絡及行為分擔，為共同正犯。被告 3人先後多次之行使
    使公務員登載不實文書罪，及被告乙○○ 2次媒介外國人在
    台工作之犯行，均時間緊接，所犯罪名相同，顯係出於概括
    之犯意為之，為連續犯，爰依刑法第56條之規定以 1罪論，
    並加重其刑。被告乙○○所犯行使使公務員登載不實文書罪
    與意圖營利媒介外國人非法工作罪間，有方法、目的及原因
    、結果之牽連關係，為牽連犯，應從一重論以意圖營利媒介
    外國人非法工作罪。又被告乙○○前因違反就業服務法，經
    本院判處有期徒刑4月確定，並於87年12月24日執行完畢，5
    年以內再犯本件有期徒刑以上之罪，為累犯，依刑法第47條
    規定加重其刑。爰審酌被告甲○○、丙○○智識程度非高，
    其等為賺取小利，竟與外國籍人士假結婚而為本件偽造文書
    之犯行，而被告乙○○前已有違反就業服務法之前科，本次
    為使外國籍人士順利入境在台灣非法打工，竟為上開犯行，
    其等所為均非法所容，然被告 3人於犯罪後業已坦承犯行，
    足認其等均有悔悟之心，犯後態度尚佳，本件造成法益之損
    害等一切情狀，分別量處如主文所示之刑，並諭知易科罰金
    之折算標準。又被告甲○○、丙○○前未曾受有期徒刑以上
    刑之宣告，有台灣高等法院被告前案紀錄表 1紙附卷可稽，
    其等犯罪後已深知悔悟，本院認其經此教訓後，當知警惕，
    應無再犯之虞，因認其所宣告之刑，以暫不執行為適當，併
    予宣告緩刑2年，以勵來茲而啟自新。
據上論斷，應依刑事訴訟法第273條之1第1項、第299條第 1項前
段，就業服務法第45條、第64條第 2項，刑法第11條前段、第28
條、第56條、第216條、第214條、第55條、第47條、第41條第 1
項前段、第74條第1款，，罰金罰鍰提高標準條例第1條前段、第
2條，判決如主文。
本案經檢察官張立言到庭執行職務。
中    華    民    國    95    年    5     月    26    日
                        臺灣花蓮地方法院刑事第三庭
                            法    官    鄭  培  麗
上列正本證明與原本無異。
如對本判決不服，應於送達後10日內，向本院提出上訴狀。（應
抄附繕本）
                             書記官
中    華    民    國    95    年    5     月    29    日
附錄本判決論罪之法律條文：
中華民國刑法第216條：
行使第二百十條至第二百十五條之文書者，依偽造、變造文書或
登載不實事項或使登載不實事項之規定處斷。
中華民國刑法第214條：
明知為不實之事項，而使公務員登載於職務上所掌之公文書，足
以生損害於公眾或他人者，處三年以下有期徒刑、拘役或五百元
以下罰金。
就業服務法第45條：
任何人不得媒介外國人非法為他人工作。
就業服務法第64條第2項：
意圖營利而違反第四十五條規定者，處三年以下有期徒刑、拘役
或科或併科新臺幣一百二十萬元以下罰金。


司法院資訊處製作；財團法人民間司法改革基金會備份。
